【裁判字號】    98,中簡上,169
【裁判日期】    980429
【裁判案由】    詐欺
【裁判全文】
臺灣臺中地方法院刑事判決           98年度中簡上字第169號
上  訴  人  臺灣臺中地方法院檢察署檢察官
被      告  乙○○（原名：陳大偉）
上列上訴人因被告詐欺案件，不服臺灣臺中地方法院簡易庭九十
七年度中簡字第三三五○號中華民國九十七年十月三十日第一審
簡易判決（聲請案號：臺灣臺中地方法院檢察署九十七年度偵字
第二三四二八號），提起上訴暨移送併辦（臺灣板橋地方法院檢
察署九十七年度偵字第三二五八四號），本院判決如下：
    主    文
原判決撤銷。
乙○○幫助意圖為自己不法之所有，以詐術使人將本人之物交付
，處有期徒刑陸月，如易科罰金，以新臺幣壹仟元折算壹日；減
為有期徒刑月，如易科罰金，以新臺幣壹仟元折算壹日。
      犯罪事實
一、乙○○明知持用他人行動電話門號不易使人得知正確發話來
    源，並可預見一般人收取他人行動電話門號ＳＩＭ卡使用常
    與財產犯罪密切相關，且取得他人行動電話門號ＳＩＭ卡之
    目的在於掩飾犯罪所得之財物或財產上利益不易遭人追查，
    又對於提供行動電話門號ＳＩＭ卡雖無引發他人萌生犯罪之
    確信，但仍以縱若有人持以犯罪，亦無違反其本意之幫助犯
    意，於民國九十五年五月十五日，前往位在臺中市○區○○○街一三五號南屏電信股份有限公司經銷店，申辦該公司所
    配屬之0000000000、0000000000門號
    ，旋於同年月二十日將上開門號之ＳＩＭ卡以每支新臺幣（
    下同）六百元之代價，出賣予綽號「小李」之真實姓名年籍
    不詳之成年男子，以此方式幫助他人犯罪。未幾，上開ＳＩ
    Ｍ卡便由不詳成年人等使用，而渠等基於意圖為自己不法所
    有之犯意聯絡，分別為下列詐欺行為：
  (一)不詳成年人等在報紙分類廣告刊登不實之貸款廣告，適有丙○○於九十五年七月五日，依上開廣告上刊登之由被告申請
    之0000000000、0000000000行動電話
    號碼撥打詢問貸款事宜，不詳成年人等則推由其中一名成年
    女子表示貸款需繳納保證金云云，致丙○○陷於錯誤，於同
    年月七日至十日，在臺中市、臺南縣永康鄉等地，接續匯款
    二萬四千元、五萬元、二萬元、三萬元、二萬元（合計十四
    萬四千元）至盧芩雯（另經檢察官為不起訴處分）所有之豐
    原中正路郵局帳戶內（局號：0000000號，帳號：0
    000000號）。嗣丙○○察覺遭詐騙報警處理，始循線
    查知上情。
  (二)甲○○（原名陳麗卿）於九十五年七月六日上午十一時四分
    許，依上開廣告上刊登由被告申請之0000000000
    行動電話號碼撥打詢問貸款事宜，不詳成年人等則推由其中
    一名成年女子表示貸款需繳納手續費五千元云云，致甲○○
    陷於錯誤，於同日在臺中縣豐原市水源郵局匯款五千元至盧
    芩雯所有之前揭豐原中正路郵局帳戶內。嗣甲○○察覺遭詐
    騙報警處理，始循線查知上情。
二、案經臺中縣警察局豐原分局報請臺灣臺中地方法院檢察署檢
    察官偵查後聲請簡易判決處刑及臺中縣警察局豐原分局報請
    臺灣板橋地方法院檢察署檢察官偵查後移送併辦。
    理    由
一、按被告以外之人於審判外之言詞或書面陳述，除法律有規者
    外，不得作為證據；又被告以外之人於審判外之陳述，雖不
    符前四條之規定，而經當事人於審判程序同意作為證據，法
    院審酌該言詞陳述或書面陳述作成時之情況，認為適當者，
    亦得為證據，刑事訴訟法第一百五十九條第一項及第一百五
    十九條之五第一項分別定有明文。查被告乙○○於本院審理
    時同意將被害人丙○○、甲○○之警詢筆錄做為證據（參見
    本院卷第二九頁），且本院審酌各該警詢筆錄作成時之情況
    ，亦認為適當，則依刑事訴訟法第一百五十九條之五第一項
    之規定，為傳聞法則之例外，有證據能力，本院自得引為判
    決參考之依據，合先敘明。
二、上開事實，業據被告於本院審理時坦承不諱，核與被害人丙○○、甲○○於警詢時指述遭詐欺集團成員詐騙等情相符，
    並有前揭門號申請書影本一份、前揭門號通聯調閱查詢單一
    份、上開不實貸款廣告影本一紙、被害人丙○○存摺內頁影
    本一紙、板信商業銀行自動櫃員機交易明細影本一紙、新光
    商業銀行自動櫃員機交易明細影本一紙、郵政國內匯款執據
    影本三紙，及盧芩雯所申辦上述豐原中正路郵局帳戶之申辦
    資料影本、客戶歷史交易清單各一份在卷可稽，足見被告自
    白與事實相符。況按刑法上之故意，可分為直接故意與不確
    定故意（間接故意），所謂「不確定故意」，係指行為人對
    於構成犯罪之事實，預見其發生而其發生並不違背其本意者
    ，刑法第十三條第二項定有明文，又衡諸常情，一般國人向
    電信公司申請門號，並無任何法令限制，若係正當用途，大
    可光明正大，自行申請供己使用，何必向他人收購？再者，
    行動電話門號係供聯絡之重要工具，一旦有人使用他人行動
    電話門號供作不明使用，依一般認知，必是隱身幕後之使用
    人欲利用人頭行動電話門號掩飾其犯罪所得財物或財產上利
    益免於遭人追查，自極易於令人有與不法犯罪目的相關之合
    理懷疑，是被告對於他人利用上開行動電話門號作為犯詐欺
    取財罪之聯絡電話等情，能預見其發生且其發生不違背其本
    意，其有幫助該不詳成年人等利用上開行動電話門號犯詐欺
    罪之不確定故意，允無疑義，本案事證明確，被告犯行洵堪
    認定，應依法論科。
三、被告基於幫助犯罪之不確定故意，出賣上開行動電話ＳＩＭ
    卡，供該不詳成年人等使用，作為該不詳成年人等犯詐欺罪
    所用之聯絡電話，幫助該不詳成年人等詐欺取得被害人款項
    ，核其所為，係犯刑法第三十條第一項、第三百三十九條第
    一項詐欺取財罪之幫助犯。前揭不詳成年人等就詐欺取財犯
    行，有犯意聯絡及行為分擔，為共同正犯，惟幫助犯係從犯
    ，從屬正犯而成立，刑法上既無「共同幫助」之情，當亦無
    「幫助共同」之可言（司法院廳刑一字第一一○四號函亦
    同此見解），是本案被告幫助不詳成年人等犯共同詐欺取財
    罪，為從犯，爰依刑法第三十條第二項減輕其刑。被告以一
    幫助行為，同時侵害多數被害人之財產法益，並觸犯數幫助
    詐欺取財罪名，為同種想像競合犯，應依刑法第五十五條規
    定，從一罪處斷；公訴人雖未就犯罪事實欄一(二)部分為起訴
    ，惟此部分與已起訴部分，有想像競合之裁判上一罪之關係
    ，為起訴效力所及，本院自得一併審理，附此敘明。原審予
    以論罪科刑，固非無見，惟因原判決未及審酌檢察官移送併
    辦部分而有未洽，公訴人提起上訴執此指摘原判決不當，非
    無理由，原判決既有可議，即屬無可維持，應由本院將原判
    決撤銷改判。爰審酌被告因一時未予深慮致犯此罪行，惟其
    所為嚴重擾亂金融交易秩序及阻礙國家偵查追緝之行使，暨
    其智識、犯罪目的、手段、犯罪所生危害，及犯後坦承犯行
    ，態度尚可等一切情狀，量處如主文所示之刑，並諭知易科
    罰金之折算標準，以示懲儆。另本件雖有併案情事，惟被告
    僅係立於販賣門號供不詳成年人等做為詐欺聯絡電話之幫助
    地位，對於不詳成年人等詐欺之被害人數並無法掌握，實難
    以被害人人數增加而認應加重量處被告之刑，是本院維持原
    審之刑度，併予敘明。
四、被告行為後，中華民國九十六年罪犯減刑條例於九十六年七
    月四日公布，於同年月十六日施行，查被告本件犯行係在九
    十六年四月二十四日以前，且非中華民國九十六年罪犯減刑
    條例第三條所示不得減刑之罪，爰依中華民國九十六年罪犯
    減刑條例第二條第一項第三款，減其刑期二分之一；另被告
    所犯刑法第三十條、第三百三十九條第一項幫助詐欺取財罪
    ，為最重本刑五年以下有期徒刑之罪，其所宣告之刑經本院
    依中華民國九十六年罪犯減刑條例第二條第一項第三款，減
    其刑期二分之一後，仍為有期徒刑六個月以下之刑度，爰依
    中華民國九十六年罪犯減刑條例第九條，併諭知易科罰金之
    折算標準。
據上論斷，應依刑事訴訟法第四百五十五條之一第一項、第三項
、第三百六十九條第一項前段、第三百六十四條、第二百九十九
條第一項前段，刑法第三十條第一項、第二項、第三百三十九條
第一項、第四十一條第一項前段、第五十五條，中華民國九十六
年罪犯減刑條例第二條第一項第三款、第七條、第九條，刑法施
行法第一條之一第一項、第二項前段，判決如主文。
中    華    民    國    98    年    4     月    29    日
                  刑事第十三庭  審判長法  官  陳得利
                                      法  官  許月馨
                                      法  官  黃裕仁
上正本證明與原本無異。
本件不得上訴。
                                      書記官  何惠文
中    華    民    國    98    年    4     月    29    日
附錄本案論罪科刑法條全文
刑法第三百三十九條第一項
意圖為自己或第三人不法之所有，以詐術使人將本人或第三人之
物交付者，處五年以下有期徒刑、拘役或科或併科一千元以下罰
金。


司法院資訊處製作；財團法人民間司法改革基金會備份。
